【裁判字號】    98,台上,4042
【裁判日期】    980716
【裁判案由】    違反毒品危害防制條例
【裁判全文】
最高法院刑事判決            九十八年度台上字第四０四二號
上  訴  人  甲○○（即吳慶忠）
                    （
選任辯護人  丁士哲律師
上列上訴人因違反毒品危害防制條例案件，不服台灣高等法院台
南分院中華民國九十八年五月十二日第二審更審判決（九十七年
度重上更(五)字第三一七號，起訴案號：台灣台南地方法院檢察署
八十八年度偵字第二四二一、二四九三號），提起上訴，本院判
決如下：
    主  文
上訴駁回。
    理  由
按刑事訴訟法第三百七十七條規定，上訴於第三審法院，非以判
決違背法令為理由，不得為之。是提起第三審上訴，應以原判決
違背法令為理由，係屬法定要件。如果上訴理由書狀並未依據卷
內訴訟資料，具體指摘原判決不適用何種法則或如何適用不當，
或所指摘原判決違法情事，顯與法律規定得為第三審上訴理由之
違法情形，不相適合時，均應認其上訴為違背法律上之程式，予
以駁回。本件上訴人甲○○（即吳慶忠）上訴意旨略稱：(一)、共
同被告許進旭於偵查中陳稱僅係幫上訴人送第二級毒品安非他命
予許彩雲，並未收錢等語，與許彩雲之證詞不符，原判決未予說
明即併採為判決基礎，有判決不備理由之違法。(二)、依據上訴人
於偵查中回答檢察官訊問之內容以觀，上訴人並未承認0000
000代號二八八呼叫器為其所有，原判決仍認定該呼叫器為上
訴人所有，且未敘明理由，有不適用證據法則及判決不備理由之
違法。(三)、上訴人於偵查中陳稱上開呼叫器已於接受勒戒時交予
賴崇輝使用，原判決認定上訴人上開陳述係指將0000000
000號行動電話交予許進旭使用，有證據上理由矛盾之違法。
又原判決未進一步調查上訴人有無將該呼叫器交予他人使用，亦
有應於審判期日調查之證據未予調查之違法。(四)、原判決認定許
進旭於案發時住在上訴人家中，自有可能以上訴人所有之呼叫器
代為接洽販毒並交付毒品與購毒者等情，惟依林月秀（上訴人之
前妻）證述情節，許進旭雖向其分租台南市○○街一四五巷六號
房屋三樓，上訴人僅偶而前往，並未與許進旭同住。原判決未說
明不採此有利於上訴人之證據之理由，自非適法。(五)、證人林雅
惠於第一審證稱：其於警詢時供稱許進旭替上訴人販賣毒品，係
在電話中聽說的等語，則其所為不利於上訴人之陳述，應屬傳聞
證據，而無證據能力，原判決採為認定事實之基礎，自屬違法。
(六)、原判決謂依林雅惠及許彩雲所述購買最少次數及最低金額，
核算上訴人販賣第二級毒品所得。查許彩雲於偵查中供稱購買毒
品價額為新台幣（下同）一千元或五百元，原判決認定上訴人販
賣第二級毒品予許彩雲部分五次，每次一千元，有不適用證據法
則與理由矛盾之違法等語。
惟查：證據之取捨、事實之認定，乃事實審法院職權行使之範圍
，事實審法院經調查證據之結果，本於確信，依自由心證之取捨
證據，苟其取捨，與經驗法則或論理法則無違，即不得任意指為
違法，而據為適法之第三審上訴理由。本件原判決認定上訴人有
原判決事實欄所載販賣第二級毒品安非他命之犯行，因而撤銷第
一審關於上訴人部分之科刑判決，改判仍依修正前刑法連續犯規
定，論處上訴人共同連續販賣第二級毒品罪刑（處有期徒刑七年
二月），並為相關之沒收宣告。係以：證人林雅惠、許彩雲、許
進旭分別於警詢、偵查、及審理時所為之陳述等證據資料，參酌
上訴人於偵查中坦承0000000代號二八八呼叫器為其所有
等情，為綜合之判斷。並說明：證人林雅惠於第一審中翻異前供
，證稱未見過上訴人，其於警詢時因感冒頭昏，為配合警員之要
求而在筆錄簽名云云，係事後迴護上訴人之詞，不足採信，而詳
予指駁。另查：(一)、上訴人於偵查及第一審相繼供稱：「000
0000000號行動電話，我去勒戒時交給許進旭使用。」「
0000000000號行動電話是我入監時交離婚妻子林月秀
，而被許進旭拿走。」等情，可見其於偵查中所稱「已停機三、
四個月。我在八十七年五月去勒戒時交給賴崇輝使用」等語，應
係指其執行勒戒時將0000000000號行動電話交予許進
旭使用，而0000000代號二八八號呼叫器並未停機或交付
他人使用。(二)、許進旭於警詢時供稱：其居住之台南市○○路一
四五巷六號，屋主為上訴人等語，上訴人於警詢亦坦承上情。上
訴人事後辯稱上址為其前妻租住，其與許進旭未住在該處云云，
應非可採。許進旭既住在上訴人家中，自有可能以上訴人所有之
呼叫器代為接洽販毒事宜，並代為交付安非他命予購買者。又許
進旭迭次供稱：上訴人是以0000000代號二八八呼叫器對
外販賣安非他命，其僅幫上訴人送貨等情，證人許彩雲於警詢亦
供稱：其係以上述呼叫器向許進旭聯絡購買安非他命。參諸許進
旭迭稱係幫上訴人送安非他命，堪認該呼叫器係上訴人所有，許
彩雲撥打該呼叫器後，由許進旭代上訴人回電接洽販毒事宜。(三)
、該0000000號電話原係陳航海、陳鄭蘭夫妻用以經營電
話秘書公司，惟已於民國九十三年結束營業，客戶資料均已銷毀
等情，有台南市警察局第五分局函可稽，並經證人陳航海、陳鄭
蘭供明，故無法再追查該代號二八八之使用人。因認上訴人否認
販賣安非他命犯行，顯係卸責之詞，不足採信，其犯行堪以認定
。復敘明公訴意旨另以：上訴人與許進旭自八十七年七月間起（
應係至九月底），販賣安非他命予林雅惠、王保生等情，因認上
訴人另涉犯毒品危害防制條例第四條第二項之販賣第二級毒品罪
嫌。經審理結果，認不能證明上訴人犯罪，因公訴人認此部分與
上開有罪部分，有修正前刑法連續犯之裁判上一罪關係，而不另
為無罪之諭知。已詳細敘述其所憑之證據及認定之理由，所為論
斷，俱有卷存證據資料可資覆按，並無採證或認定事實違背經驗
法則或論理法則，或其他違背法令之情形。另查：(一)、證人林雅
惠於警詢所為關於上訴人如何告知其以撥打0000000呼叫
二八八之方式聯絡購買毒品，之後其即以上開方式與接該呼叫器
之許進旭聯絡購買毒品部分之陳述，均係其本身親自經歷見聞之
事項，並非轉述他人之言語或聽聞自他人之陳述，自非所謂之「
傳聞證據」。再者證人林雅惠於警詢中所為不利於上訴人之指述
，係在刑事訴訟法於九十二年二月六日修正公布，同年九月一日
施行前之八十八年二月十一日所為，且第一審法院於八十九年八
月二十八日審判期日已依法踐行調查程序，依刑事訴訟法施行法
第七條之三規定，自有證據能力。況林雅惠於第一審及原審前審
以證人身分到庭具結陳述，接受檢察官及辯護人之詰問，上訴人
對林雅惠之詰問權及防禦權已獲充分保障，原判決因認林雅惠於
警詢中之陳述有證據能力，於審判期日經合法調查後，採為判決
基礎，要無違法可言。上訴意旨指稱林雅惠證述之內容係屬「傳
聞證據」，無證據能力云云，自屬誤會。(二)、證人供述前後不符
或有矛盾，事實審法院自可本於經驗法則、論理法則及審理所得
之心證，為合理之取捨判斷。又同一證人前後供述情節彼此不能
相容，則採信同一證人之部分證言時，當然排除其他部分之證言
，此為法院取捨證據法理上之當然結果。查證人許彩雲於警詢及
原審法院更四審均明確指稱向許進旭購買五次安非他命，每次一
千元等情，至於許彩雲於偵查中供稱每次購買毒品「一千或五百
元」云云，與其於警詢及審理中所述略有歧異，惟原判決既認定
上訴人與許進旭販賣安非他命予許彩雲五次，每次一千元，自係
採信許彩雲於警詢及審理時所為之明確陳述為判決基礎，核無採
證違法之情形。(三)、原判決於理由乙、壹、七之(一)已詳細記載其
認定案發時許進旭與上訴人同住於台南市○○路一四五巷六號所
憑之證據及理由，並就上訴人事後辯稱未與許進旭同住云云，如
何不足採信，予以指駁說明。至於原判決未採納證人林月秀所為
上訴人僅係偶而前往該處之證言，雖漏未於理由內予以說明，不
無疏失，然顯與判決本旨無影響，仍不得為第三審上訴之理由。
其餘上訴意旨仍就原審所為採證認事之職權行使，以及原判決已
論列說明之事項，任憑己見漫詞指摘，重為事實上之爭執，核與
法律規定得為第三審上訴理由之違法情形，不相適合。其上訴違
背法律上之程式，應予駁回。
據上論結，應依刑事訴訟法第三百九十五條前段，判決如主文。
中    華    民    國  九十八  年    七    月   十六   日
                      最高法院刑事第五庭
                          審判長法官  陳  正  庸
                                法官  賴  忠  星
                                法官  林  秀  夫
                                法官  宋      祺
                                法官  陳  祐  治
      本件正本證明與原本無異
                                      書  記  官
中    華    民    國  九十八  年    七    月   二十   日
                                                      V


司法院資訊處製作；財團法人民間司法改革基金會備份。
